臺灣板橋地方法院民事判決　　　　　　　 96年度婚字第224號
原　　　告　乙○○
被　　　告　甲○○
訴訟代理人　郭蕙蘭　律師
複?代理人　丁○○
上列當事人間請求確認婚姻關係存在事件，本院於民國九十六年
五月十六日言詞辯論終結，判決如下：
    主  文
原告之訴駁回。
訴訟費用由原告負擔。
    事實及理由
一原告起訴主張略以：兩造於民國八十四年三月間結婚，並於同
  年十一月間辦理結婚登記，嗣因個性不合，雙方乃於八十八年
  六月間簽立離婚協議書協議離婚，並至戶政事務所辦理結婚登
  記在案。惟原告事後始知悉離婚協議書上二位證人「丙○○」
  、「戊○○」係職業證人，換言之，原告於該紙離婚協議書上
  簽名時，非惟被告、丙○○、戊○○三人早已簽名於其上，且
  原告與二位證人均未曾謀面，遑論該二位證人親見或親聞原告
  、被告間確有離婚之真意。本件兩造離婚之形式要件既不具備
  ，爰依法起訴請求確認兩造婚姻關係存在。
二被告則以：原告所言不實，當初是原告說要離婚，並約定給付
  被告每月新台幣一萬元之生活費。聲明：請求駁回原告之訴。
三按確認之訴非原告有即受確認判決之法律上利益者，不得提起
  。所謂即受確認判決之法律上利益，係指法律關係之存否不明
  確，原告主觀上認其在法律上之地位有不安之狀態存在，且此
  種不安之狀態，能以確認判決將之除去者而言（最高法院五十
  二年度台上字第一二四０號判例意旨參照）。本件原告主張兩
  造雖已登記離婚，惟因兩造離婚協議書上之二名證人均係職業
  證人，故兩造離婚之形式要件不具備，乃請求確認兩造間婚姻
  關係存在等情，是兩造之婚姻關係是否存在不明確，致原告法
  律上地位有不安之狀態，揆諸上開說明，原告提起確認兩造婚
  姻關係存在之訴，即有受確認判決之法律上利益，應准予提起
  ，合先敘明。
四其次，當事人主張有利於己之事實者，就其事實有舉證之責任
  ，民事訴訟法第二百七十七條前段著有規定。又，兩願離婚，
  應以書面為之，有二人以上證人之簽名並應向戶政機關為離婚
  之登記，民法第一千零五十條亦定有明文。本件兩造所為兩願
  離婚，既有以書面為之，且其上有二位證人之簽名，並已向戶
  政機關為離婚之登記，則形式上觀之，兩造間之離婚業已發生
  效力，渠等之婚姻關係已不存在。茲原告既主張兩造離婚有其
  所指為渠等離婚證人之丙○○、戊○○乃職業證人，且各該證
  人亦未與渠謀面，無從見聞兩造確有離婚真意情事云云，即應
  就其所主張之上開事實負舉證之責任，乃原告迄未就該事實舉
  證以為證明，則其主張自無可採。故兩造於八十八年六月十日
  所為之兩願離婚，應認已備要件而屬有效。
五雖原告復表示伊曾找過該二名證人，但找不到等語，而經本院
  依原告聲請通知各該證人丙○○、戊○○，亦未據渠等如期到
  庭前來，惟查此均係兩造離婚後發生之事，與各該證人於兩造
  離婚當時是否確有在場參與見聞或確實知悉兩造確有離婚之真
  意無涉。原告以其事後找不到各該證人，以及各該證人於事後
  未有到庭，而遽謂各該證人係職業證人，並未於離婚當時在場
  云云，要無可取。
六綜上，原告既未能舉證證明其與被告間兩願離婚之要件有何欠
  缺，則兩造間之婚姻關係即已因彼等協議離婚並辦妥離婚登記
  而不存在。從而，原告依法請求確認其與被告間之婚姻關係存
  在，為無理由，應予駁回。
六據上論結，本件原告之訴為無理由，依民事訴訟法七十八條，
  判決如主文。
中　　華　　民　　國　　96　　年　  5　　 月　　30　　日
                              家事法庭法　官　余來炎
以上正本係照原本作成。
如不服本判決，應於判決送達後二十日內向本院提出上訴狀。
中　　華　　民　　國　　96　　年　　5　 　月　　30　　日
                                      書記官  方佩文
